【裁判字號】    95,交聲,594
【裁判日期】    951212
【裁判案由】    違反道路交通管理處罰條例聲明異議
【裁判全文】
臺灣桃園地方法院交通事件裁定         95年度交聲字第594號
原處分機關  交通部公路總局新竹區監理所桃園監理站
異  議  人
即受處分人  甲○○
上列受處分人因違反道路交通管理處罰條例案件，對於交通部公
路總局新竹區監理所桃園監理站中華民國95年11月9 日桃監裁罰
字第裁52－ZIB003492 號違反道路交通管理事件裁決書所為之處
分（原處分案號：內政部警政署國道公路警察局公警局交字第
ZIB003492 號舉發違反道路交通管理事件通知單），聲明異議，
本院裁定如下：
    主  文
原處分撤銷。
甲○○汽車行駛於高速公路，不遵使用限制、禁止、行車管制及
管理事項之管制規則而行車速度超過規定之最高速限，處罰鍰新
台幣參仟元，並記違規點數壹點。
    理  由
一、原處分意旨略以：異議人即受處分人甲○○於民國92年12月
    10日駕駛車號DR-1818 號自小客車，行經國道3 號南下25.5
    公里處，因超速行駛，依道路交通管理處罰條例第33條第1
    項規定，裁處異議人罰鍰新台幣（下同）6000元。
二、聲明異議意旨略以：異議人承認有違規之事實，惟因車號DR
    -1818 號自小客車在過戶時，車商代理人將地址誤載為桃園
    縣平鎮市○○路○ 段65巷6 弄6 之1 號（正確應為桃園縣桃
    園市○○路○ 段65巷6 弄6 之1 號），致異議人未收到舉發
    違反道路交通管理事件通知單，造成罰款加倍，原處分機關
    逕予裁決，顯有違誤，為此請准予撤銷原處分，另為適法處
    分等語。
三、按行為後法律或自治條例有變更者，適用行政機關最初裁處
    時之法律或自治條例。但裁處前之法律或自治條例有利於受
    處罰者，適用最有利於受處罰者之規定，行政罰法第五條定
    有明文。查本件異議人即受處分人行為後，道路交通管理處
    罰條例第33條，業於94年12月28日修正公布，並於95年7 月
    1 日施行，比較修法前後對於汽車行駛於高速公路而不遵管
    制規定之違規行為之罰則，均處汽車駕駛人3000元以上6000
    元以下罰鍰，並記違規點數一點，依行政罰法第5 條規定，
    自應適用行政機關最初裁處時之法律即修正後道路交通管理
    處罰條例第33條第1 項、第63條第1項第1款之規定論處。
四、經查：
  (一)異議人即受處分人於92年12月10日12時56分許，駕駛車號DR
    -1818 號自小客車，行經國道三號高速公路南下25.5公里處
    時，因超速（時速117 公里，速限90公里）之違規，為警逕
    行舉發，嗣經交通部公路總局新竹區監理所桃園監理站，以
    桃監裁罰字第裁52－ZIB 003492號違反道路交通管理事件裁
    決書，裁處罰鍰6000元之事實，有內政部公路總局新竹區監
    理所桃園監理站中華民國95年11月9 日桃監裁罰字第裁52
    －ZIB003492 號違反道路交通管理事件裁決書、內政部警政
    署國道公路警察局公警局交字第ZIB003492 號舉發違反道路
    交通管理事件通知單各一份在卷可稽。異議人對此亦坦承不
    諱，並有採證照片一張附卷可稽。是異議人駕車有超速之違
    規行為，至為明確。
  (二)上開違規情形，依修正後道路交通管理處罰條例第33條第1
    項、第63條第1 項第1 款規定，應處汽車駕駛人3000元以上
    6000元以下罰鍰，並記違規點數1 點；而依違反道路交通管
    理事件統一裁罰基準表之規定，其裁量標準係根據受處分人
    逾越應到案期限日數之久暫，設有異其處罰金額之裁量標準
    ，揆其旨，顯認「逾越應到案期限」屬可責原因之一，逾期
    越久，可責程度越高，方有從重裁罰之必要；準此以解，得
    將此「逾越應到案期限」納為「裁量事項」以酌定應處罰鍰
    金額之前提，自須以受處分人就「逾越」之情形具有可歸責
    之事由存在為限。而本件上開違規通知單送達之地址為「桃
    園縣平鎮市○○路○ 段65巷6 弄6 之1 號」，而異議人之正
    確住址為「桃園縣桃園市○○路○ 段65巷6 弄6 之1 號」，
    此有前揭舉發違反道路交通管理事件通知單、異議人身分證
    影本在卷可稽，該舉發違反道路交通管理事件通知單既未合
    法送達，異議人自無從自行到案，是異議人雖有逾應到案期
    限仍未繳納罰鍰之情事，然顯無任何可歸責之事由存在，則
    其在無責之情況下「逾越應到案期限」，原處分機關自不得
    將此情形納為裁量事項。原處分機關逕以最高額裁處異議人
    罰鍰，其據為裁量所審酌之基礎事實，顯有違誤，原處分即
    難謂為適當。
五、綜上，原處分機關逕以最高額裁處異議人罰鍰，其據為裁量
    所審酌之基礎事實顯有違誤，原處分即難謂為適當。異議人
    聲明異議意旨指摘原處分不當，為有理由，又原處分漏未依
    道路交通管理處罰條例第63條第1 項第1 款之規定，並予記
    違規點數1 點，亦有違誤，故應由本院將原處分撤銷，另為
    裁定如主文第2 項所示。
據上論斷，應依修正前道路交通管理處罰條例第33條第1 項、第
63條第1 項第1 款，道路交通案件處理辦法第20條前段，裁定如
主文。
中    華    民    國    95    年    12    月    12    日
                  臺灣桃園地方法院交通法庭
                            法  官  王耀興
以上正本證明與原本無異。
如不服本裁定，應於裁定送達後5 日內向本院提出抗告狀。
                            書記官  劉晨輝
中    華    民    國    95    年    12    月    19    日


司法院資訊處製作；財團法人民間司法改革基金會備份。
